臺灣屏東地方法院民事判決　　　　　　　95年度重訴字第75號
原　　　告　第一商業銀行股份有限公司
法定代理人　丁○○
訴訟代理人　壬○○
被　　　告　辛○○
　　　　　　庚○○
　　　　　　丙○○○
兼上列3 人共同
訴訟代理人　己○○　　住屏東縣.
　　　　　　陳世明 律師
被　　　告　甲○○　　住住屏東.
上列當事人間請求清償借款事件，本院於民國96年6 月4 日言詞
辯論終結，判決如下：
    主  文
被告甲○○應給付原告新台幣玖佰玖拾伍萬元，及自民國八十五
年十月十四日起至清償日止，按年息百分之十點七計算之利息，
並自民國八十五年十一月十五日起至民國八十六年五月十四日止
，按上開利率百分之十，自民國八十六年五月十五日起至清償日
止，按上開利率百分之二十計算之違約金。
原告其餘之訴駁回。
訴訟費用由被告甲○○負擔。
本判決第一項於原告以新臺幣參佰參拾貳萬元為被告供擔保後，
得假執行。
    事實及理由
壹、程序部分：
    訴狀送達後，原告不得將原訴變更或追加他訴，但請求之基
    礎事實同一者、或不甚礙被告之防禦及訴訟之終結者，不在
    此限，民事訴訟法第255 條第1 項第7 款定有明文。查原告
    原起訴請求被告己○○、辛○○、庚○○、丙○○○（下稱
    己○○等4 人）連帶給付新台幣（下同）995 萬，及如主文
    第1 項所示之利息及違約金，嗣原告於96年6 月4 日當庭追
    加甲○○為被告，並備位聲明請求被告甲○○給付995 萬元
    及如主文第1 項所示之利息、違約金，按其請求之基礎事實
    同一，且被告甲○○業已於同年月4 日言詞辯論期日到庭辯
    論，不礙被告之防禦及訴訟之終結，核與前揭規定相符，應
    予准許，合先敘明。
貳、實體部分：
一、原告起訴主張：(1)先位部分：被告己○○於民國（下同）81
    年8 月14日邀同被告辛○○、庚○○、丙○○○為連帶保證
    人向屏東縣萬巒鄉農會（下稱萬巒鄉農會）借款950 萬元（
    下稱系爭借款），詎其自85年10月14日起即未依約繳納利息
    ，依約定視為全部到期，尚積欠如主文第1 項所示之本金、
    利息及違約金，被告辛○○、庚○○、丙○○○既為連帶保
    證人，自應與被告己○○負連帶清償責任。原告業已依法承
    受萬巒鄉農會，爰依消費借貸及連帶保證之法律關係，請求
    被告己○○等4 人連帶償還本金及遲延利息。(2)備位部分：
    如認先位請求不成立，因被告甲○○已於96 年6月4 日到庭
    坦承其以被告己○○名義，冒名向萬巒鄉農會借款，並以被
    告辛○○、庚○○、丙○○○等交與其保管之印章，在借據
    上連帶保證人處盜蓋印文，其事前並未得到被告己○○等4
    人之同意，貸得款項實際上亦由其提領，並繳納放款後之利
    息，萬巒鄉農會與被告甲○○間具備成立消費借貸契約之合
    意，其自應負責清償全部借款本息及違約金。若認不成立消
    費借貸，因被告甲○○冒用被告己○○等4 人之名義為借款
    及保證行為，致使萬巒鄉農會同意本案之借款，造成萬巒鄉
    農會之損害，同時亦造成原告之損害，原告於96年6 月4 日
    始知賠償義務人為被告甲○○，爰依侵權行為及不當得利之
    法律關係請求被告甲○○賠償。於本院聲明：(一)先位聲明：
    (1)被告己○○、辛○○、庚○○、丙○○○應連帶給付原告
    995 萬元，及如主文第１項所示之利息及違約金；(2)請准原
    告供擔保後宣告假執行。(二)備位聲明：被告甲○○應給付原
    告995 萬元，及如主文第1 項所示之利息及違約金；(2)請准
    原告供擔保後宣告假執行。
二、被告抗辯：
(一)、被告己○○等4 人：與原告從無金錢往來，更未向原告借貸
    系爭借款。系爭借據上之簽名均為他人冒簽，被告己○○從
    未收到原告借出之995 萬元；至於借據上之印文，借款人處
    所蓋己○○之印章並非己○○所有，連帶保證人之印章則係
    伊等人連同印鑑證明一併交付被告甲○○，作為辦理祖產過
    戶之用。系爭借款撥給之帳戶並非被告己○○所開立，並未
    取得系爭借款等語。並聲明：(一)原告之訴駁回；(二)如受不利
    判決，願供擔保請准宣告免為假執行。
(二)、被告甲○○：系爭借款係伊藉由辦理祖產土地登記時取得被
    告己○○等4 人及訴外人辛○○、劉漢華、劉文雄、劉李菊
    妹、劉來華、吳達政、吳達忠、吳達信、劉秀香之印章及身
    份證，未經其同意，自行持其等印章及身份證，委託代書向
    萬巒鄉農會借款多筆，所有借據均為其自行簽名，借得款項
    亦由其領取，被告己○○等4 人均不知情，伊現在沒有能力
    還錢等語。
三、經查，原告前開主張之事實，業據提出財政部90年9 月14日
    台財融(三)字第0903000093號函、借據、放款帳卡一份為證，
    被告則以前揭詞置辯，是以本件爭執點為：(一)系爭借款是否
    為被告己○○所借貸，並由被告辛○○、庚○○、丙○○○
    擔任連帶保證人？(二)被告甲○○是否應負系爭借款之返還責
    任？茲分述如下：
(一)、系爭借款是否為被告己○○所借貸，並由被告辛○○、庚○○、丙○○○擔任連帶保證人？
(1)、按當事人主張有利於已之事實者，就其事實有舉證之責任，
    民事訴訟法第277 條定有明文。原告主張被告己○○向萬巒
    鄉農會借款，被告辛○○、庚○○、丙○○○擔任連帶保證
    人之事實，為被告己○○等4 人否認，原告自應就上開事實
    負舉證證明之責。
(2)、原告主張被告己○○向萬巒鄉農會借款995 萬元，並由被告
    辛○○、庚○○、丙○○○擔任連帶保證人，固據其提出借
    據影本1 紙為證；惟本院依職權於另案（95年度訴字第583
    號）將原告提供被告等4 人於借據上之簽名及印文，連同渠
    等在萬巒鄉農會之存款印鑑卡、戶政印鑑卡、乙種存款卡片
    原本暨個人庭寫字跡原本4 紙送交法務部調查局鑑定，比對
    結果印文部分劉漢華、己○○、林劉秋香均為不同，有法務
    部調查局96年3 月6 日鑑定通知書及送鑑資料分析圖表影本
    在卷可稽（見本院卷第84頁至第87頁），又被告甲○○亦當
    庭表示系爭借據上之印文為其所盜蓋，復經證人即承辦本案
    之代書乙○○證稱：81年9 月21日以訴外人劉來華為借款人
    之借據係甲○○持所有權狀、印鑑證明、戶籍謄本找伊辦理
    ，並叫伊寫借據簽名，伊從頭到尾都沒有看到借據上的人，
    只有和甲○○接觸等語；證人黃芊慈即戊○○證稱：除了81
    年9 月21日之借據外，其他借據的名字均係伊寫的等語相符
     (見本院卷第169 、170 頁)， 足信被告己○○等4人 並未
    向萬巒鄉農會借款並擔保連帶保證人，原告未能提出其他證
    據證明之，自難為有利於其之認定，是以原告與被告己○○
    間自未成立消費借貸契約，而被告辛○○、庚○○、丙○○○亦未擔任連帶保證人，則原告依消費借款及保證關係，請
    求被告己○○等4 人連帶給付系爭借款及利息、違約金，為
    無理由，應予駁回。
(二)、被告甲○○是否應負系爭借款之返還責任？
    本件原告先位聲明無理由，本院自應就備位聲明審理。按稱
    消費借貸者，謂當事人一方移轉金錢或其他代替物之所有權
    於他方，而約定他方以種類、品質、數量相同之物返還之契
    約，民法第474 條第1 項訂有明文，是消費借貸契約不以要
    式契約為要件，僅需交付借貸物予債務人，並約定以種類、
    品質、數量相同之物返還即可成立。經查，系爭借款係被告
    甲○○未經被告己○○等4人同意，擅自以其等名義向萬巒
    鄉農會辦理借款等情，業據其於本院96年6 月4 日本件言詞
    辯論期日到庭陳稱：「（提示借據7張「是否都是你寫的？
    」）都是我寫的。（請問借款是否都是你拿走了？）是的。
    」（本院卷第168 頁），且有被告己○○等4 人提出萬巒鄉
    農會之存款條，其上載明共有3180萬元之借款存入甲○○帳
    戶，此有存款條影本為證（本院卷第103 頁至第104 頁）。
    是足信系爭借款係由被告甲○○所借貸，且業已交付予被告
    甲○○，足認消費借貸關係，存在於原告與被告甲○○間，
    而被告甲○○於81年8月15日取得上開借款後，陸續繳納利
    息至85年10月14日止，未再依約繳納利息，此有原告提出貸
    放後交易記錄影本1 紙為證（本院卷第8 頁），是以被告甲○○就系爭借款未為清償，原告請求被告甲○○給付如主文
    第1項所示之金額及利息、違約金，為有理由，應予准許。
四、綜上所述，原告先位請求被告己○○等4人依消費借貸及連帶
    保證之法律關係，給付原告如主文第1項所示之金額及利息，
    為無理由，應予駁回。其備位請求被告甲○○給付原告如主
    文第1 項所示之金額、利息及違約金，為有理由，應予准許
    。
五、原告陳明就其勝訴部分願供擔保請為宣告假執行，經核均與
    規定相符，爰酌定相當之擔保金額予以宣告。
六、據上論斷：本件原告之訴為一部有理由，一部無理由，並依
    民事訴訟法第79條、第390 條第2 項，判決如主文。
中　　華　　民　　國　　96　　年　　6 　　月　　20　　日
                  民事第二庭    法　官　吳思怡
正本係照原本作成。
如不服本判決，應於送達後20日內向本院提出上訴狀。
中　　華　　民　　國　　96　　年　　6 　　月　　20　　日
                                書記官　王秋淑
